【裁判字號】    88,易,5410
【裁判日期】    890608
【裁判案由】    違反就業服務法
【裁判全文】
臺灣高雄地方法院刑事判決                        八十八年度易字第五四一號
    公  訴  人  臺灣高雄地方法院檢察署檢察官
    被      告  甲○○
    選任辯護人  唐治民
                蔡祥銘
    被      告  乙○○
右列被告因違反就業服務法案件，經檢察官提起公訴（八十八年度偵字第二七二一七
號）及移送併案審理（八十八年度偵字第二九一七三號），本院判決如左：
    主  文
甲○○意圖營利，而違反任何人不得媒介外國人非法為他人工作之規定，處罰金新臺
幣陸萬元，如易服勞役以參佰元折算壹日。
乙○○連續違反不得聘僱未經許可之外國人之規定，其聘僱人數為一人，處罰金新臺
幣肆萬元，如易服勞役以參佰元折算壹日。
    事  實
一、甲○○平日即以從事外國勞工之仲介為業，明知菲律賓籍之ＡＬＢＥＬＡ  ＥＬ
  ＶＩＲＡ  Ｓ係逾期居留而工作許可失效之外國人，竟意圖營利，於民國八十八
    年二月初某日，媒介ＡＬＢＥＬＡ  ＥＬＶＩＲＡ  Ｓ至高雄市○鎮區○○街一
    三二號之乙○○住處，為乙○○從事清潔打掃房屋之工作，而陳俊明則每月由Ａ
    ＬＢＥＬＡ  ＥＬＶＩＲＡ  Ｓ之薪資中抽取新台幣（下同）三千元為仲介費用
    。乙○○明知聘僱外國人均應經行政院勞工委員會許可，竟基於概括之犯意，明
    知陳俊明所媒介之菲律賓籍人ＡＬＢＥＬＡ  ＥＬＶＩＲＡ  Ｓ係工作許可失效
    之外國人，仍自八十八年二月初某日起至八十八年九月九日止，以每月薪資一萬
    九千元之代價，聘僱ＡＬＢＥＬＡ  ＥＬＶＩＲＡ  Ｓ在高雄市○鎮區○○街一
    三二號住處從事清潔打掃房屋之工作，嗣於八十八年九月十六日上午十時三十分
    許，ＡＬＢＥＬＡ  ＥＬＶＩＲＡ  Ｓ於高雄市某處為警查獲而供出上情。乙○
    ○復基於前揭之概括犯意，自八十八年十一月一日起，以每月薪資一萬二千元之
    代價，聘僱未經工作許可之菲律賓籍女子ＷＡＮＧ  ＣＯＮＮＩＥ  ＡＬＯＮＺ
    Ｏ，在其經營位於高雄市○○區○○路一六八號之超商「一圓商行」負責銷售工
    作，嗣於八十八年十一月十六日下午三時十五分許，為警於上址之「一圓商行」
    查獲。
二、案經高雄市政府警察局旗山分局報請臺灣高雄地方法院檢察署檢察官偵查起訴及
    移送併案審理。
    理  由
一、訊據被告乙○○固坦承自八十八年二月初起，未經許可，聘僱菲律賓籍之ＡＬＢ
    ＥＬＡ  ＥＬＶＩＲＡ  Ｓ在高雄市○鎮區○○街一三二號住處，從事清潔打掃
    工作，並自八十八年十一月一日起，未經許可，以每月薪資一萬二千元之代價，
    聘僱菲律賓籍之ＷＡＮＧ  ＣＯＮＮＩＥ  ＡＬＯＮＺＯ，在高雄市○○區○○
    街一六八號一樓之「一圓商行」工作之事實，核與證人ＡＬＢＥＬＡ  ＥＬＶＩ
    ＲＡ  Ｓ、ＷＡＮＧ  ＣＯＮＮＩＥ  ＡＬＯＮＺＯ於警訊之證述情節相符，惟
    辯稱：伊並不是以一個月一萬九千元之薪資雇用ＡＬＢＥＬＡ  ＥＬＶＩＲＡ
    Ｓ，是因甲○○沒時間帶ＡＬＢＥＬＡ  ＥＬＶＩＲＡ  Ｓ去辦理自首，才先讓
    ＡＬＢＥＬＡ  ＥＬＶＩＲＡ  Ｓ暫住伊家中，後來因ＡＬＢＥＬＡ  ＥＬＶＩ
    ＲＡ  Ｓ有向伊借錢，所以讓ＡＬＢＥＬＡ  ＥＬＶＩＲＡ  Ｓ工作來抵帳，Ａ
    ＬＢＥＬＡ  ＥＬＶＩＲＡ  Ｓ向伊借過最多的一次是一萬九千元，而不是用一
    萬九千元雇用的，另外ＷＡＮＧ  ＣＯＮＮＩＥ  ＡＬＯＮＺＯ是與臺灣人結婚
    之外國人，伊以為聘僱ＷＡＮＧ  ＣＯＮＮＩＥ  ＡＬＯＮＺＯ不需經過許可云
    云。另訊據被告甲○○則矢口否認有何媒介外國人非法為他人工作之犯行，辯稱
    ：伊是在八十八年一月至三月間，經由菲律賓籍友人羅麗之介紹認識ＡＬＢＥＬ
    Ａ  ＥＬＶＩＲＡ  Ｓ，因ＡＬＢＥＬＡ  ＥＬＶＩＲＡ  Ｓ在台灣係逾期居留
    ，要伊幫忙帶ＡＬＢＥＬＡ  ＥＬＶＩＲＡ  Ｓ去自首，後來因伊暫時沒時間，
    所以將ＡＬＢＥＬＡ  ＥＬＶＩＲＡ  Ｓ帶到乙○○家中暫住，過了一星期左右
    ，ＡＬＢＥＬＡ  ＥＬＶＩＲＡ  Ｓ向伊表示暫時不願意返回菲律賓，伊就要乙
    ○○請ＡＬＢＥＬＡ  ＥＬＶＩＲＡ  Ｓ自行離開，伊並不知道乙○○有雇用Ａ
    ＬＢＥＬＡ  ＥＬＶＩＲＡ  Ｓ云云。
二、經查：
  (一)證人ＡＬＢＥＬＡ  ＥＬＶＩＲＡ  Ｓ係菲律賓籍人，於八十五年十月十七日入
    境，經行政院勞工委員會核准從事家庭監護工工作，嗣於八十六年十月十二日經
    行政院勞工委員會撤銷聘僱許可，ＷＡＮＧ  ＣＯＮＮＩＥ  ＡＬＯＮＺＯ係菲
    律賓籍人，未經行政院勞工委員許可工作等情，有行政院勞工委員會八十九年二
    月十六日台八十九勞職外字第０二一八四九五號函可參，是證人ＡＬＢＥＬＡ
    ＥＬＶＩＲＡ  Ｓ為許可失效之外國人、ＷＡＮＧ  ＣＯＮＮＩＥ  ＡＬＯＮＺ
    Ｏ為未經許可之外國人之情，足堪認定。
  (二)又證人ＡＬＢＥＬＡ  ＥＬＶＩＲＡ  Ｓ係經被告甲○○之媒介，至被告乙○○
    位於高雄市○鎮區○○街一三二號住處從事清潔打掃工作，每月薪資一萬九千元
    ，並由被告陳俊明從中抽取仲介費用三千元之情，業經證人ＡＬＢＥＬＡ  ＥＬ
    ＶＩＲＡ  Ｓ於警訊中證述綦詳，以證人ＡＬＢＥＬＡ  ＥＬＶＩＲＡ  Ｓ與被
    告乙○○、陳俊明並無怨隙，證人ＡＬＢＥＬＡ  ＥＬＶＩＲＡ  Ｓ當無任意誣
    陷之必要。
  (三)被告乙○○、陳俊明雖均稱：係因陳俊明沒時間帶ＡＬＢＥＬＡ  ＥＬＶＩＲＡ
    Ｓ去辦理自首，所以先讓ＡＬＢＥＬＡ  ＥＬＶＩＲＡ  Ｓ暫住在乙○○家中，
    並沒有媒介ＡＬＢＥＬＡ  ＥＬＶＩＲＡ  Ｓ為乙○○工作等語，然以被告乙○
    ○與證人ＡＬＢＥＬＡ  ＥＬＶＩＲＡ  Ｓ素不相識，證人ＡＬＢＥＬＡ  ＥＬ
    ＶＩＲＡ  Ｓ又為外籍人士，衡諸常情，一般人在顧及自身及居家安全之前提下
    ，少有願意接受素不相識之外國人暫行寄住於家中，更何況被告乙○○明知證人
    ＡＬＢＥＬＡＥＬＶＩＲＡＳ係逾期居留之外國人，其居留本屬違法，被告乙○
    ○又與之素不相識，豈有任意出借金錢之理，足見被告乙○○所辯係因證人ＡＬ
    ＢＥＬＡ  ＥＬＶＩＲＡ  Ｓ向其借款，始以工作抵債之詞不可採；再者，被告
    陳俊明若真無暇為證人ＡＬＢＥＬＡ  ＥＬＶＩＲＡ  Ｓ辦理自首，大可要求證
    人ＡＬＢＥＬＡ  ＥＬＶＩＲＡ  Ｓ自行前往警局自首，實無大費周章將證人Ａ
    ＬＢＥＬＡＥＬＶＩＲＡＳ安排於被告乙○○住處之必要，待證人ＡＬＢＥＬＡ
    ＥＬＶＩＲＡＳ表示不願返回菲律賓後，又要求被告乙○○自行要求證人ＡＬＢ
    ＥＬＡ  ＥＬＶＩＲＡ  Ｓ離開，被告陳俊明所辯，亦與常情有悖，洵無足採。
    從而，應以證人ＡＬＢＥＬＡ  ＥＬＶＩＲＡ  Ｓ之證詞為可採。
  (四)至被告乙○○辯稱不知聘僱與臺灣人結婚之外國人仍須經許可一詞，以被告乙○
    ○曾有從事外國勞工仲介之經驗觀之，其對聘僱外國勞工均應經行政院勞工委員
    會同意一情當知之甚明，其所辯亦無足採。事證明確，被告乙○○、陳俊明犯行
    ，均堪認定。
三、按外國人未經雇主申請許可，不得在中華民國境內工作，就業服務法第四十二條
    定有明文，被告乙○○先後聘僱許可失效及未經許可之外國人各一人工作，核其
    所為，係違反就業服務法第五十三條第一款之規定，應依同法第五十八條第一項
    前段處斷；被告陳俊明意圖營利而媒介許可失效之外國人為他人工作，核其所為
    係違反就業服務法第五十六條之規定，應依同法第五十九條第二項處斷。被告乙
    ○○先後二次犯行，時間緊接，所犯係構成要件相同之罪，顯係基於概括犯意反
    覆為之，應依連續犯規定論以一罪，並依法加重其刑。公訴人雖僅就被告乙○○
    自八十八年二月初起聘僱許可失效之外國人ＡＬＢＥＬＡ  ＥＬＶＩＲＡ  Ｓ部
    分提起公訴，然檢察官就犯罪事實一部起訴者，其效力及於全部，被告自八十八
    年十一月一日起聘僱未經許可之外國人ＷＡＮＧ  ＣＯＮＮＩＥ  ＡＬＯＮＺＯ
    部分之犯罪事實，與前揭論罪科刑之聘僱許可失效之外國人ＡＬＢＥＬＡ  ＥＬ
    ＶＩＲＡ  Ｓ部分，有連續犯之關係已如前述，本院自得就屬裁判上一罪之自八
    十八年十一月一日起聘僱未經許可外國人ＷＡＮＧ  ＣＯＮＮＩＥ  ＡＬＯＮＺ
    Ｏ部分，一併加以審理。爰審酌被告陳俊明意圖營利，竟媒介許可失效之外國人
    為他人工作，且犯後一再否認犯行；被告乙○○為貪圖小利，未經許可而聘僱外
    國人為其工作，惟念其犯後坦承部分犯行等一切情狀，各量處如主文所示之刑，
    並均諭知如易服勞役之折算標準。
據上論斷，應依刑事訴訟法第二百九十九條第一項前段，就業服務法第五十八條第一
項前段、第五十三條第一款、第五十九條第二項、第五十六條，刑法第十一條前段、
第五十六條、第四十二條第二項，現行法規所定貨幣單位折算新台幣條例第二條，罰
金罰鍰提高標準條例第二條，判決如主文。
中      華      民      國    八十九    年      六      月      八      日
                                  臺灣高雄地方法院刑事第七庭
                                      法  官   曾  淑  娟
右正本證明與原本無異。
如不服本判決，應於判決送達後十日內，向本院提出上訴狀。
                                      書記官   陳  恩  如
中      華      民      國    八十九    年      六      月      八      日
就業服務法第五十八條第一項前段：
違反第五十三條第一款、第二款或第三款規定，其聘僱或留用人數為一人者，處六月
以下有期徒刑、拘役或科或併科新臺幣九萬元以下罰金；其聘僱或留用人數為二人以
上者，處三年以下有期徒刑、拘役或科或併科新臺幣三十萬元以下罰金。
就業服務法第五十三條第一款：
雇主不得有左列行為：
一、聘僱或留用未經許可或許可失效之外國人。
就業服務法第五十九條第二項：
意圖營利而犯前項之罪者，處三年以下有期徒刑、拘役或科或併科新台幣六十萬元以
下罰金。
就業服務法第五十六條：
任何人不得媒介外國人非法為他人工作。


司法院資訊處製作；財團法人民間司法改革基金會備份。
